ACORDAO-COMPLETO-2534452

ACÓRDÃO 2267/2022 ATA 12/2022 - PRIMEIRA CÂMARA

VISTOS, relatados e discutidos estes autos nos quais se analisam, na presente fase, embargos de declaração opostos por Arnoldo Jorge da Silva em face do Acórdão 1540/2022-TCU-Primeira Câmara, por meio do qual esta Corte de Contas negou provimento ao pedido de reexame interposto em face do Acórdão 6294/2021-TCU-Primeira Câmara, que considerou ilegal o ato de concessão de aposentadoria emitido em favor do embargante;
ACORDAM os Ministros do Tribunal de Contas da União, reunidos em Sessão da 1ª Câmara, diante das razões expostas pelo Relator, em:
9.1. conhecer dos presentes embargos de declaração, com fundamento nos arts. 32, inciso II, e 34 da Lei 8.443/1992, para, no mérito, rejeitá-los;
9.2. dar ciência desta decisão ao embargante e à Universidade Federal de Santa Catarina.

Embargos de declaração opostos em face de decisão que negou provimento a pedido de reexame interposto pelo embargante.

Primeira Câmara

Universidade Federal de Santa Catarina.

3. Embargante: Arnoldo Jorge da Silva (XXX.901.209-XX).

13.1. Ministros presentes: Walton Alencar Rodrigues (Presidente) e Vital do Rêgo (Relator).
13.2. Ministro-Substituto convocado: Weder de Oliveira.

VITAL DO RÊGO

Ministro Vital do Rêgo.

Trata-se de embargos de declaração opostos por Arnoldo Jorge da Silva em face do Acórdão 1540/2022-TCU-Primeira Câmara, por meio do qual esta Corte de Contas negou provimento a pedido de reexame interposto pelo embargante. 
2. 	Em seu apelo recursal, juntado na peça 62, em 12/4/2022, o embargante sustenta, no essencial, o que segue:
 (...) 
1.3. DO CABIMENTO E DO EFEITO SUSPENSIVO  
 (...) 
Os presentes embargos se enquadram em dois motivos, a saber: a omissão e contradição, consistente na ausência de fundamentação do Acórdão 1540/2022-TCU-Primeira Câmara, eis que, no que toca à decadência do direito de revisar o ato administrativo, a parte Recorrente não busca a declaração de decadência do ato complexo de apreciação da aposentadoria, mas sim do ato administrativo de reintegração e transposição de cargos operada há mais de vinte e dois anos, por meio da Portaria 853, de 18/8/1999 (DOU de 25/8/1999) , o qual já se consolidou no tempo, em respeito aos princípios do direito adquirido, da segurança jurídica, da legalidade, da boa-fé, da confiança legítima dos atos administrativos, da razoabilidade, entre outros de estirpe constitucional (peça 37, p. 5) .  
Conforme será demonstrado, os aclaratórios são pertinentes, porquanto o voto condutor do Acórdão utilizou-se da técnica da fundamentação per relationem, para acatar as conclusões da Serur, sem fazer qualquer análise sobre as razões veiculadas pela parte Recorrente no Recurso de peça 37. Tem-se, portanto, que a decisão proferida pela 1ª Câmara do TCU é omissa, destituída de fundamentação jurídica, o que ressai nítido pelo diminuto espaço destinado à construção do voto do Ministro Relator, redigido em voto abreviado. 
Com efeito, da análise dos fundamentos consignados à peça 53, observa-se que esta Colenda Câmara baseou-se em premissas equivocadas, vez que justifica as suas premissas sobre o manto da inescrupulosa e atemporal possibilidade de revisão do ato de aposentadoria, considerando-o um ato complexo, sem perquirir, no caso, o ato administrativo de reintegração e transposição de cargos operada há mais de vinte e dois anos. 
Ademais, malgrado o disposto na tese de repercussão geral (tema 445, no bojo no RE 636.553, no caso, há uma situação diversa "distinguishing", tratando de apreciação do ato administrativo que reintegrou o Embargante em cargo público, a qual, reitera-se, operou-se há mais de 22 anos, bem como há de ser analisado o prazo de chegada no Tribunal de Contas do processo de aposentadoria, eis que a aposentadoria deu-se em 13/05/2003 e a chegada no TCU, para fins de apreciação, ocorreu em 01/08/2018, ou seja, mais de 15 anos. 
Sob estas premissas, requer-se que seja conhecido os presentes embargos de declaração, sendo atribuído efeito suspensivo ao cumprimento do Acórdão 1540/2022-TCU-Primeira Câmara, consoante o disposto §3º do artigo 287 do Regimento Interno desta Corte. 
2. DAS RAZÕES FÁTICAS E JURÍDICAS 
 (...) 
2.1. DA OMISSÃO NA FUNDAMENTAÇÃO DO ACÓRDÃO 
Como se observa do exíguo espaço destinado à fundamentação do Acórdão nº 1540/2022, adotou-se puramente a fundamentação por remissão ao SERUR, sem fazer qualquer juízo de valor a respeito da correção deste e, tampouco, com relação ao disposto na peça de n.º 37, do qual se extraem ponderações relevantes para esclarecer sobre a análise do ato de reintegração do Embargante ao quadro de funcionários da UFSC. Cumpre observar que a técnica de julgamento adotada no voto condutor do Acórdão contraria as regras de processo civil, aplicáveis, subsidiariamente, por força do art. 15, do CPC, a todos os tipos de processo. Com efeito, o CPC/2015 determina o necessário enfrentamento das questões suscitadas pelas partes, bem como o pronunciamento de decisões devidamente fundamentadas. Nesse sentido, apresenta-se oportuna a transcrição dos seguintes artigos: 
Art. 489, § 1º - Não se considera fundamentada qualquer decisão judicial, seja ela interlocutória, sentença ou acórdão, que: 
IV - não enfrentar todos os argumentos deduzidos no processo capazes de, em tese, infirmar a conclusão adotada pelo julgador; 
Esse também é o entendimento veiculado pelo Enunciado nº 516 do Fórum Permanente de Processualistas Civis, segundo o qual para que se considere fundamentada a decisão sobre os fatos, o juiz deverá analisar todas as provas capazes, em tese, de infirmar a conclusão adotada. - grifou-se. 
 (...) 
No caso dos autos, insta reconhecer que o Acórdão nº 1540/2022 foi proferido com desconsideração dos fatos demonstrados pela parte Embargante, razão pela qual não foram enfrentadas nenhuma das seguintes questões: 
a) Da decadência do direito de revisar o ato administrativo de reintegração 
A parte Embargante aduziu que ocorreu a decadência do direito de revisão de sua reintegração aos quadros da Universidade Federal de Santa Catarina, eis ter ocorrido há maios de 22 anos, por meio da Portaria 853, de 18/8/1999 (DOU de 25/8/199) , consolidando no tempo, em respeito ao princípio da segurança jurídica, boa-fé e confiança dos atos administrativos. 
Para fundamentar o seu voto, o ministro Relator apresentou o entendimento esposado no RE 636.533, proferido na Sessão Virtual realizada de 27/11/2020 a 4/12/2020, de modo que não seria aplicáveis o prazo decadencial previsto no artigo 54 da Lei 9.784/1999, por entender que o ato de aposentadoria tem natureza complexa, seguindo o entendimento adotado em sede de repercussão geral junto ao tema n.º 445 do STF. 
Todavia, no caso, há de se fazer o distinguishing, já que no caso não se trata de apreciação da legalidade do ato de concessão da aposentadoria - ocorrida em 13/05/2003, mas sim da revisão do ato de reintegração e transposição de cargos do Sr. Arnoldo Jorge da Silva, operada, por intermédio da Portaria n.º 853, de 18 de agosto de 1999, publicada na Seção 2 do Diário Oficial da União de 25/08/1999, ocorrida após decisão judicial que determinou a reintegração do Embargante aos quadros da UFSC. 
Desse modo, o acórdão foi omisso, eis que adotou fundamento diverso, o qual, aliás, convém para fundamentar qualquer demanda negativa de registro de aposentadoria, nada mencionando sobre a aplicabilidade do artigo 54 da Lei 9.784/1999 para o ato administrativo que se deu em 18/08/1999 (ato de reintegração) . 
Importante salientar que embora não haja impedimento para que a Administração revise seus atos, deve ser observado o prazo decadencial quinquenal considerando a necessidade de estabilização das relações jurídicas, por não se estar diante de atuação do TCU no exercício de controle externo de legalidade do ato de concessão de aposentadoria/pensão, mas de revisão do ato de concessão de pensão pela Administração. Nesse sentido, mutatis mutandis: 
ADMINISTRATIVO. SERVIDOR PÚBLICO. APOSENTADORIA. REVISÃO. REGISTRO PELO TRIBUNAL DE CONTAS DA UNIÃO. ATO ADMINISTRATIVO COMPLEXO. FORMA DE CÁLCULO DO BENEFÍCIO. PRAZO DECADENCIAL. ARTIGO 54 DA LEI Nº 9.784/1999. 1. A inexistência de decadência para o exercício do controle de legalidade do ato de concessão do benefício é restrita ao Tribunal de Contas da União, porque é prerrogativa desse órgão o controle externo de legalidade dos atos administrativos. 2. No exercício do poder/dever de auto-tutela, os órgãos da Administração Pública estão sujeitos ao prazo decadencial de cinco anos para " (...) anular os atos administrativos de que decorram efeitos favoráveis para os destinatários (...) " nos termos do artigo 54 da Lei nº 9.784/1999, assim como às regras relativas à tramitação do processo administrativo, inclusive as relativas à preclusão e à coisa julgada administrativa, quando a questão não envolver ilegalidade do ato. (TRF4, APELAÇÃO CÍVEL Nº 5074933-22.2015.404.7100, 4ª TURMA, Des. Federal CÂNDIDO ALFREDO SILVA LEAL JÚNIOR DJE. 26/05/2017) . 
b) Da Ausência De Contraditório E Ampla Defesa  
No caso em concreto, verifica-se que o ato de aposentadoria do Embargante foi considerado ilegal e não registrando em razão da revisão do ato de transposição de cargos operada pela Universidade Federal de Santa Catarina por meio da Portaria 853/1999, após decisão judicial Trabalhista de reintegração. 
Ocorre que, malgrado o disposto na súmula vinculante n.º 3, o TCU não oportunizou ao Recorrente o direito ao contraditório e a ampla defesa, visto que a apreciação da legalidade do ato de concessão inicial de aposentadoria teve por objeto revisão do ato de reintegração, o qual, nos termos constitucionais, lhe garante o contraditório e a ampla defesa. 
Entende-se que todo procedimento assim como qualquer ato administrativo deve ser conduzido com estrita observância aos princípios constitucionais, sob pena de nulidade. 
Trata-se de debate sumulado com forte amparo legal, em especial pela Lei que rege todo e qualquer processo administrativo, nº 9.784/99: 
Art. 3º O administrado tem os seguintes direitos perante a Administração, sem prejuízo de outros que lhe sejam assegurados: 
 (...) 
II - ter ciência da tramitação dos processos administrativos em que tenha a condição de interessado, ter vista dos autos, obter cópias de documentos neles contidos e conhecer as decisões 
proferidas; 
 (...) 
Art. 38. O interessado poderá, na fase instrutória e antes da tomada da decisão, juntar documentos e pareceres, requerer diligências e perícias, bem como aduzir alegações referentes à matéria objeto do processo. 
§ 1º Os elementos probatórios deverão ser considerados na motivação do relatório e da decisão. 
§ 2º Somente poderão ser recusadas, mediante decisão fundamentada, as provas propostas pelos interessados quando sejam ilícitas, impertinentes, desnecessárias ou protelatórias. 
 (...) 
Art. 68. As sanções, a serem aplicadas por autoridade competente, terão natureza pecuniária ou consistirão em obrigação de fazer ou de não fazer, assegurado sempre o direito de defesa. 
No caso, não se trata de ausência de contraditório e ampla defesa do ato de negativa de registro de aposentadoria, mas sim da declaração de nulidade do ato de reintegração ao emprego do Embargante, motivo pelo qual a parte Embargante entende que o acórdão foi omisso. 
c) Da aposentadoria em dois regimes previdenciários 
No acórdão objurgado observa-se que sequer foi apreciado o pedido de reconhecimento de aposentadoria em dois regimes previdenciários, limitando-se a mencionar que "discussão acerca da acumulação de proventos de aposentadorias em regimes previdenciários diversos em nada aproveita ao recorrente". 
Ocorre que ao fundamentar o acórdão Recorrido (6.294/2021 - TCU1ª Câmara) , de peça n.25, o ministro Relator salientou que: "inclusive, o inativo Arnoldo Jorge da Silva já é detentor de aposentadoria previdenciária por tempo de contribuição paga pelos cofres do INSS e obtida em 011/06/1995 (número do benefício: 0632257792) - peça n.º 22. Ou seja, em nosso entender, ainda há um bis in idem, uma vez que o interessado se encontra inativado em dois regimes." 
Assim, em que pese haver menção na decisão embargada que a discussão de acumulação de aposentadoria em regimes previdenciários distintos em nada se aproveita, tendo o Acórdão 6/2021-TCU-Primeira Câmara ter abordado este ponto, plenamente possível a análise do Recurso, eis ter sido isto um dos fundamento para negativa do registro de aposentadoria do Embargante. 
Logo, pugna-se pela supressão da omissão deste ponto. 
d) Da boa-fé, da razoabilidade, da dignidade da pessoa humana e da segurança jurídica 
O Embargante requereu a reforma do acórdão do TCU que negou registro ao ato de aposentadoria após dezoito anos de sua concessão (15/5/2003) , com base nos princípios constitucionais da razoabilidade e da dignidade da pessoa humana, bem como medida de segurança jurídica (peça 37, p. 16) . Ademais, salientou-se que é quase nonagenário (88 anos) , portador de várias enfermidades, inclusive câncer, depende dos proventos para sua sobrevivência e para viver dignamente (peça 37, p. 16) .  
Em que pese estes argumentos, a decisão embargada limitou a dizer que não houve mácula aos princípios da boa-fé, razoabilidade, dignidade da pessoa humana e segurança jurídica, o que motiva qualquer outra decisão, de modo que se requer a supressão desta omissão. 
Vê-se, portanto, que é imprescindível a integração do Acórdão 1540/2022-TCU-Primeira Câmara para suprir a omissão decorrente da ausência de enfrentamento dos fatos apontados pela parte Embargante, especialmente porque a consideração destes conduz às conclusões inarredáveis. 
3. DOS PEDIDOS 
ISTO POSTO, requer-se: 
O recebimento do presente Embargos de Declaração, tem em vista o preenchimento dos requisitos de admissibilidade previstos na Lei Orgânica do TCU; 
Quanto ao mérito, que o Colegiado, nos termos do artigo 287 do Regimento Interno, julgue procedentes os Embargos de Declaração para: 
a.1.) integrar o Acórdão n.º 1540/2022 - TCU - 1º Câmara, de forma a suprir a omissão consistente na ausência de fundamentação, procedendo-se um novo julgamento que apresente motivação analítica das razões fáticas e jurídicas aduzidas pela parte Embargante; 
a.2.) após integrar a omissão decorrente das premissas equivocadas, nos termos supracitados, por consequência, seja concedido o registro da aposentadoria do Embargante. 
Que todas as intimações e notificações sejam realizadas em nome do Requerente, causa própria, qual seja: ISRAEL JOÃO MARTINS, OAB/SC 28.429, telefones: (48) 991442350, com escritório profissional situado na Avenida Rio Grande, 1.721, Sala 08, Rio Grande, Palhoça/SC; CEP: 88131-600, e-mail:  israeljmartins@msn.com; 
Eis o Relatório.

Israel João Martins (OAB/SC 28.429).

Não atuou.

EMBARGOS DE DECLARAÇÃO OPOSTOS EM FACE DO ACÓRDÃO 1.540/2022-TCU-1ª CÂMARA, POR MEIO DO QUAL ESTA CORTE DE CONTAS NEGOU PROVIMENTO A PEDIDO DE REEXAME INTERPOSTO PELA EMBARGANTE. OMISSÕES ALEGADAS NÃO CARACTERIZADAS. CONHECIMENTO. REJEIÇÃO.

APOSENTADORIA (APOS)

não atuou.

Em análise, embargos de declaração opostos por Arnoldo Jorge da Silva em face do Acórdão 1540/2022-TCU-Primeira Câmara, por meio do qual esta Corte de Contas negou provimento ao pedido de reexame interposto pelo embargante em face do Acórdão 6294/2021-TCU-Primeira Câmara, que considerou ilegal o ato de concessão de aposentadoria emitido em seu favor. Isso porque o Sr. Arnoldo Jorge da Silva, então empregado celetista da Universidade Federal de Santa Catarina (UFSC) , foi dispensado da sua função antes da vigência da Lei 8.112/1990. Ocorre que, em 1994, o recorrente obteve, na Justiça do Trabalho, o direito à reintegração aos quadros da universidade, na condição de empregado público. Contudo, sua reintegração foi efetuada, em 1999, como servidor ocupante de cargo submetido ao regime estatutário e não como empregado regido pelo regime da CLT.
Preliminarmente, destaco que a decisão embargada foi publicada no Diário Oficial da União em 31/3/2022. Com isso, considerando que os presentes embargos foram opostos em 11/4/2022, o apelo encontra-se tempestivo, nos termos do art. 287, § 1º, do Regimento Interno do TCU. 
Em síntese, o embargante sustenta haver omissões na decisão embargada, que consistem na ausência de fundamentação do Acórdão 1540/2022-TCU-Primeira Câmara. Nesse contexto, o embargante alega as seguintes questões: 
Decadência do direito de revisar o ato administrativo de reintegração: o ato administrativo de reintegração e transposição de cargos operada há mais de vinte e dois anos, por meio da Portaria 853, de 18/8/1999 (DOU de 25/8/1999) , já se consolidou no tempo, em respeito aos princípios do direito adquirido, da segurança jurídica, da legalidade, da boa-fé, da confiança legítima dos atos administrativos e da razoabilidade;
Ausência de contraditório e ampla defesa: o TCU não oportunizou ao Recorrente o direito ao contraditório e a ampla defesa, visto que a apreciação da legalidade do ato de concessão inicial de aposentadoria teve por objeto revisão do ato de reintegração, o qual, nos termos constitucionais, lhe garante o contraditório e a ampla defesa;
Da aposentadoria em dois regimes previdenciários: no acórdão embargado observa-se que sequer foi apreciado o pedido de reconhecimento de aposentadoria em dois regimes previdenciários, limitando-se a mencionar que a "discussão acerca da acumulação de proventos de aposentadorias em regimes previdenciários diversos em nada aproveita ao recorrente";
Da boa-fé, da razoabilidade, da dignidade da pessoa humana e da segurança jurídica: o embargante requereu a reforma do acórdão do TCU que negou registro ao ato de aposentadoria após dezoito anos de sua concessão (15/5/2003) , com base nos princípios constitucionais da razoabilidade e da dignidade da pessoa humana, bem como medida de segurança jurídica. Ademais, salientou-se que é quase nonagenário (88 anos) , portador de várias enfermidades, depende dos proventos para sua sobrevivência e para viver dignamente.
Em conclusão, o embargante pugna pelo acolhimento das razões apresentadas de forma a suprir a omissão consistente na ausência de fundamentação, culminando no registro da aposentadoria do embargante.
II
A despeito dos argumentos apresentados, o apelo manejado pelo embargante não tem o condão de promover alteração na parte dispositiva do acórdão embargado, já que os argumentos apresentados na presente fase processual configuram mero inconformismo com a decisão atacada.
No que diz respeito ao primeiro argumento trazido pelo embargante, vale mencionar que o ato administrativo de reintegração (Portaria 853, de 18/8/1999, publicado no DOU de 25/8/1999) , operado há mais de 20 anos e em desacordo com o que decidiu o poder judiciário, de fato, não foi desfeito pela Administração ao longo dos anos. Ocorre, contudo, que a aposentadoria é ato novo e complexo, cuja competência de apreciação cabe ao TCU nos termos do art. 71, inciso III da CF/1988. Nessa condição, eventuais irregularidades que estariam acobertadas pela decadência imposta ao gestor podem ser analisadas pelo TCU no exercício da referida competência constitucional. É dizer que a irregularidade identificada no momento do registro da aposentadoria não se convalida de forma automática.
No caso dos autos, importa mencionar que, embora a aposentadoria do embargante tenha se dado em 10/1/2013, o ato somente foi disponibilizado ao TCU, pelo órgão de origem, em 1/8/2018, tendo sido apreciado em 13/4/2021, dentro, portanto, do prazo de 5 (cinco) anos, estabelecido pelo STF a partir do julgamento do RE 636.553. Dentro desse quadro, o TCU não está impedido de negar registro ao ato de aposentadoria emitido em favor do embargante, em especial porque a decisão judicial que determinou a reintegração do recorrente aos quadros da UFSC não contemplou, no dispositivo, comando que determine a reintegração do recorrente em cargo público. Senão vejamos, o trecho do Acórdão - 2ª T - 5888/1994, proferido pelo TRT da 12ª Região, no Processo TRT/SC/RO-EV 7187/1991: 
DESPEDIDA SEM JUSTA CAUSA. REINTEGRAÇÃO. Reintegra-se no emprego quem, por força de norma legal, não poderia ser despedido sem justa causa. (...) A repentina despedida, sem justa causa, violou, sem dúvida, disposição legal. Não, evidentemente, a norma prevista no art. 19 do Ato das Disposições Constitucionais Transitórias da Constituição da República, mas a do art. 50 do Decreto 94.664, de 23 de julho de 1987. Os recorrentes devem, pois, ser reintegrados no emprego. (destaque acrescido) 
Não é demais mencionar que este Tribunal tem jurisprudência consolidada no sentido de ser ilícita a transposição de celetista para estatutário, a exemplo do caso dos empregados de empresas públicas extintas que foram anistiados com base na Lei 8.878/1994, consoante os Acórdão 303/2015-TCU-Plenário, 842/2020- TCU-1ª Câmara e 1.409/2019-TCU-1ª Câmara. Portanto, não há direito subjetivo do recorrente ao enquadramento no regime estatutário, já que a decisão judicial na seara trabalhista não transformou o anterior vínculo empregatício, regido pela CLT, em estatutário.
No que diz respeito ao segundo argumento trazido pelo embargante, não há que se cogitar ausência de contraditório e ampla defesa. Consoante constou do voto condutor da decisão embargada, o STF, no julgamento do RE 636.553, reafirmou que, a análise de atos de pessoal submetidos a registro pelo TCU, no exercício da competência constitucional, se faz sem a participação dos interessados. Por oportuno, transcrevo trecho pertinente do voto condutor do mencionado Recurso Extraordinário:  
 (...) a decisão ora embargada não alterou a jurisprudência há muito firmada, segundo a qual a concessão de aposentadoria ou pensão constitui ato administrativo complexo. E, por constituir exercício da competência constitucional, a apreciação desse ato segue a ocorrer sem a participação dos interessados - portanto, sem a observância do contraditório e da ampla defesa.
Ademais, como cabe recurso da decisão que nega registro a ato de pessoal, na fase recursal os interessados podem apresentar todas as razões que entendem de direito. E assim ocorreu com o embargante, que teve oportunidade de apresentar seus argumentos para contraditar as razões que levaram à negativa de registro.
Quanto ao pedido de reconhecimento de aposentadorias em dois regimes, uma estatutária analisada nos presentes autos e outra concedida pelo regime geral, ainda que o embargante não tenha se dado por satisfeito com os argumentos apresentados por este relator, o fato é que não cabe ao TCU avaliar em que condições se deu a aposentadoria concedida no âmbito do INSS. Em outras palavras, a decisão proferida pelo TCU que negou registro ao ato de aposentadoria estatutária emitido em favor do embargante não altera nem interfere na aposentadoria que o interessado detém junto ao INSS. Ressalta-se que a razão, para a negativa de registro, se deu pela transposição do regime celetista para estatutário, uma vez que que tal situação não está amparada por decisão judicial.
Por fim, no que diz respeito à observância dos princípios da boa-fé, da razoabilidade, da dignidade da pessoa humana e da segurança jurídica, observo que esta Corte de Contas aplicou o Enunciado 106 da Súmula da Jurisprudência do TCU, dispensando o interessado da reposição dos valores percebidos indevidamente desde o momento da aposentadoria, ocorrido em 10/1/2013. Portanto, justamente por considerar os princípios da boa-fé, da razoabilidade, da dignidade da pessoa humana e da segurança jurídica, o TCU, por meio do Acórdão 6294/2021-TCU-Primeira Câmara, dispensou a reposição dos valores percebidos entre 10/1/2013 e 13/4/2021, lapso temporal que soma 8 anos, 3 meses e 4 dias. 
Ante o exposto, voto para que seja adotada a minuta de acórdão que ora trago ao exame deste Colegiado
TCU, Sala das Sessões, em 26 de abril de 2022.
Ministro VITAL DO RÊGO 
Relator